【裁判字號】    99,簡上,22
【裁判日期】    990513
【裁判案由】    給付貨款
【裁判全文】
臺灣高雄地方法院民事判決              99年度簡上字第22號
上  訴  人  佳享貿易有限公司
法定代理人  丁○○
訴訟代理人  丙○○
被 上訴 人  麥迪森企業股份有限公司
法定代理人  柯旭輝
訴訟代理人  乙○○
            甲○○
上列當事人間請求給付貨款事件，上訴人對於本院高雄簡易庭民
國98年12月9 日所為第一審簡易判決（98年度雄簡字第3444號）
提起上訴，經本院於99年4月19日言詞辯論終結，判決如下：
    主  文
上訴駁回。
第二審訴訟費用由上訴人負擔。
    事 實 及 理 由
一、被上訴人主張：
  (一)兩造自民國96年間起即有交易往來，由上訴人銷售被上訴之
    「護眼眼藥水」及「眼爽朗眼藥水」等貨品。因被上訴人存
    有保存期限過短之眼藥水，將於16個月到期，而與上訴人協
    議，由上訴人銷售前開保存期限較短之貨品，以實際銷售情
    形，數月結算貨款，並由被上訴人開立發票請款。被上訴人
    基於兩造之委任銷售協議，於97年1 月4 日、9 日交付上訴
    人「護眼眼藥水」25400 瓶、「眼爽朗眼藥水」8850瓶，計
    34250 瓶（下稱系爭舊品），約定每瓶單價為新台幣（下同
    ）5 元。惟上訴人僅於97年6 月10日，給付系爭舊品中「護
    眼眼藥水」3000瓶、「眼爽朗眼藥水」1000瓶，計4000瓶之
    款項20,000元，其餘銷售款項均藉詞推延付款；被上訴人遂
    於98年1 月間請求上訴人退還未銷售之部分系爭舊品，詎上
    訴人僅退還「護眼眼藥水」9600瓶及「眼爽朗眼藥水」1700
    瓶，其餘「護眼眼藥水」15800 瓶及「眼爽朗眼藥水」6150
    瓶，以每瓶5 元計算，計94,750元，既未退還，應已銷售完
    成，故被上訴人開立發票向上訴人請款，竟遭拒絕。又被上
    訴人於97年12月29日交付上訴人訂購，保存期限正常之「護
    眼眼藥水」3000瓶（下稱系爭新品），每瓶單價6 元，貨款
    共18,000元，詎上訴人亦未給付貨款。合計上訴人積欠款項
    為112,750 元（94750 ＋18000 ＝112750）。並於原審聲明
    ：上訴人應給付被上訴人112,750 元，及自起訴狀繕本送達
    翌日起至清償日止按年息百分之5 計算之利息。
  (二)嗣經原審判決上訴人全部敗訴，因上訴人提起本件上訴，而
    援用原審之主張及陳述等語。並聲明：上訴駁回。
二、上訴人則以：
  (一)被上訴人雖委託上訴人銷售系爭舊品，惟上訴人僅承諾代為
    銷售2 、3 千瓶，詎被上訴人竟送來一大堆，且送貨單上之
    單價為0 元，故上訴人認係贈品；至於上訴人付款20,000元
    ，係給付所承諾銷售系爭舊品數量之款項。又上訴人確向被
    上訴人購買系爭新品，惟事後被上訴人竟斷貨，並通知客戶
    不再供貨上訴人，造成上訴人商譽損失，始未給付系爭新品
    貨款。
  (二)原審判決上訴人全部敗訴，而提起上訴，除援用原審之主張
    及陳述外，並於本院補稱：(1)兩造就系爭舊品並無任何銷售
    約定，且系爭舊品單價為0 元，依交易習慣，應係給予經銷
    商作為市場推廣之贈品。(2)上訴人給付被上訴人20,000元，
    係為保障取得經銷合約書之權利金，並非系爭舊品之款項。
    (3)上訴人欲退還其他貨品予被上訴人，退貨金額高於系爭新
    品貨款，至於要退的貨，尚未交予被上訴人，現仍為上訴人
    所有。
  (三)爰於本院聲明：(1)原判決廢棄。(2)被上訴人第一審之訴駁回
    。
三、兩造不爭執之事項及簡化之爭點為：
  (一)兩造不爭執事項：
  1.被上訴人於97年1 月4 日及9 日，共交付上訴人「護眼眼藥
    水」25400 瓶、「眼爽朗眼藥水」8850瓶，並系爭舊品有效
    期間僅16個月。又被上訴人於97年12月29日，交付上訴人所
    訂購保存期限正常之系爭新品。
  2.上訴人給付被上訴人系爭舊品中之「護眼眼藥水」3000瓶、
    「眼爽朗眼藥水」1000瓶，每瓶單價5 元之貨款計20,000元
    。
  3.系爭新品每瓶單價6元。
  (二)兩造爭執事項：
  1.被上訴人請求上訴人給付系爭舊品代銷售款計94,750元，有
    無理由？
  2.被上訴人請求上訴人給付系爭新品貨款，有無理由？
四、前揭不爭執事項，業據被上訴人提出對帳單3 紙、貨運單1
    紙、電子計算統一發票2 紙（見原審卷第7 至11頁、第32頁
    ）等為證，堪信為真實。茲就兩造之爭點，析述本院得心證
    之理由如下：
  (一)被上訴人請求上訴人給付系爭舊品代銷售款計94,750元，有
    無理由？
  1.按當事人主張有利於己之事實，就其事實有舉證之責任，民
    事訴訟法第277 條定有明文。次按主張法律關係存在之當事
    人，僅須就該法律關係發生所須具備之特別要件，負舉證之
    責任，至於他造主張有利於己之事實，應由他造舉證證明；
    最高法院48年台上字第887 號判例意旨可資參照。又按「受
    任人因處理委任事務，所收取之金錢、物品及孳息，應交付
    於委任人」，民法第541 條第1 項定有明文；是受任人因處
    理事務，事實上由第三人所受取之金錢、物品、孳息應交付
    於委任人。
  2.查，上訴人先後於原審陳述：當時被上訴人詢問伊是否能幫
    忙銷售時效短之眼藥水，伊說可以幫忙，是賣多少算多少（
    見原審卷第29頁）等語；並陳稱：「20,000元都是付舊品的
    」、「（上訴人給付被上訴人20,000元部份，金額與數量是
    如何計算？）是當初答應的數量，單價就是講好的5 元」、
    「（送貨單上面沒有單價，為何現在又有單價給付？）因為
    只給當初所講要的數量，舊品沒有價值，他（被上訴人）送
    那麼多只好當作贈品送出去」、「（即然舊品無價值，為何
    要訂購？）沒有訂購，只是說幫忙銷售，當初他們是說是否
    可以幫忙銷售」（見原審卷第28至30頁）等詞，且有20,000
    元對帳單1 紙（見原審卷第32頁）可按。據上而論，兩造間
    就系爭舊品確有委任代銷契約，並約定每瓶單價5 元，且上
    訴人給付20,000元款項，係屬系爭舊品之銷售款項。從而，
    上訴人主張兩造間並無所謂委任銷售協議，系爭舊品僅係市
    場推廣用之贈品，且伊所給付20,000元，係為保障取得經銷
    合約書之權利金，並非系爭舊品之款項云云，即屬無據。
  3.次查，被上訴人於97年1 月4 日及9 日，交付上訴人系爭舊
    品計34250 瓶，且上訴人已給付20,000元即系爭舊品中之40
    00瓶銷售款項，已如前述；又上訴人僅退還系爭舊品「護眼
    眼藥水」9600瓶、「眼爽朗眼藥水」1700瓶，計11300 瓶，
    此為兩造所不爭執。依此，上訴人尚應給付被上訴人系爭舊
    品計18950 瓶（00000 000000000000000＝18950 ），以
    每瓶5 元計算，計94,750元（18950 ×5 ＝94750 ）之委託
    銷售款。從而，被上訴人依委任銷售協議，請求上訴人給付
    系爭舊品代銷售款94,750元，即屬有據。
  (二)被上訴人請求上訴人給付系爭新品貨款，有無理由？
  1.按稱買賣者，為當事人約定一方移轉財產權於他方，他方支
    付價金之契約；買受人對於出賣人，有交付約定價金及受領
    標的物之義務。民法第345 條、第367 條分別定有明文。
  2.上訴人雖辯稱伊欲退貨金額高於系爭新品之貨款，且被上訴
    人不再供貨予伊，造成商譽損失，始未給付系爭新品貨款云
    云。惟查，上訴人於本院陳稱：伊要退的貨不是系爭新品，
    是其他的貨品，且要退的貨尚未送交被上訴人，仍屬伊所有
    （見本院審卷第68頁）等語；足見上訴人並未為退貨，亦無
    所謂退貨金額高於系爭新品貨款之情事；又縱認被上訴人不
    再供貨予上訴人，亦屬被上訴人選擇買賣對象之契約自由問
    題，核與本件系爭新品無任何關連性，上訴人尚難依此，以
    為拒絕給付系爭新品貨款之理由。
  3.查，上訴人於97年12月29日向被上訴人購買系爭新品計3000
    瓶、每瓶單價6 元，貨款計18,000元，尚未給付乙節，為兩
    造所是認。從而，被上訴人依買賣契約法律關係，請求上訴
    人給付系爭新品貨款18,000元，即屬有據。
五、綜上所述，被上訴人依委任銷售及買賣法律關係，請求上訴
    人給付銷售部分系爭舊品款項94,750元及系爭新品貨款18,0
    00元，計112,750 元，及自起訴狀繕本送達翌日即98年9 月
    25日起至清償日止，按年息百分之5 計算之利息，為有理由
    ，應予准許。原審為上訴人敗訴之判決，並無不合，上訴意
    旨指摘原判決不當，求予廢棄改判，為無理由，應予駁回。
六、本件事證已臻明確，兩造其餘攻擊防禦方法，核與判決結果
    無影響，爰不逐一論述，併此敘明。
七、據上論結，本件上訴為無理由，依民事訴訟法第436 條之1
    第3項 、第449 條第1 項、第78條，判決如主文。
中    華    民    國    99    年     5    月    13    日
                  民事第五庭    審判長法  官  李昭彥
                                      法  官  李育信
                                      法  官  洪榮家
以上正本證明與原本無異。
本件不得上訴。
中    華    民    國    99    年     5    月    13    日
                                      書記官  胡美儀

司法院資訊處製作；財團法人民間司法改革基金會備份。
